臺灣高等法院刑事裁定　　　　　　　　100年度交抗字第748號
抗　告　人
即異議人　　王文川
上列抗告人因違反道路交通管理處罰條例案件，不服臺灣士林地
方法院100年度交聲字第390號，中華民國100年5月31日裁定，提
起抗告，本院裁定如下：
    主  文
抗告駁回。
    理  由
一、原裁定意旨略以：抗告人即異議人（下稱異議人）王文川於
    民國100 年3 月2 日14時53分許，騎乘車牌號碼833-HSA 號
    重型機車，沿臺北市○○○路人行道行駛時，經警舉發違規
    「行駛人行道」事實，為異議人自承無誤，雖異議人辯稱因
    肩胛骨曾受傷、地上有積水，不便牽車云云，然證人即舉發
    員警吳冠霖到庭具結證稱：異議人當時因稱領有精神障礙之
    殘障手冊，並沒說他肩胛骨有受過傷等語，並提出舉發當時
    之錄影光碟為證，經原審勘驗結果，現場人行道乾燥無積水
    （見原審第19頁）。異議人又改辯稱：當時對向有另一部機
    車騎過來，伊不便牽車只好用騎車的方式云云，惟證人吳冠
    霖稱該機車無行駛動作等語，並經原審勘驗光碟顯示異議人
    所稱之另一部機車並無行駛舉動屬實。至異議人雖領有重度
    精神障礙之身心障礙手冊，然其於原審庭訊中仍可理解問話
    、自由陳述本件事發經過（見原審卷第18頁），可徵精神障
    礙未影響其對自身行為之理解。因認異議人確有違規事實，
    原處分機關依道路交通管理處罰條例第45條第6 款、第63條
    第1 項第1 款規定裁處罰鍰新台幣600 元，並記違規點數1
    點，其認事用法並無違誤，裁罰亦無不當，認異議為無理由
    ，予以駁回等語。
二、抗告意旨略以：異議人因於到庭前服用控制精神鎮定藥物，
    致應訊時說話反常出錯，原審訊問中就開車經過陳述有誤，
    實情為有機車停在路旁，致伊機車用牽的難以通過必須騎過
    去；而肩胛骨曾受傷不堪負重，有友人楊鳳林可證，若牽機
    車走人行道恐會脫臼；另違規地點在花博志工中心對面，異
    議人誤會員警在違規地點指揮志工車輛出入，異議人無違規
    意圖，異議人擔任花博志工站到腿麻，已無力牽車，希法律
    能體恤志工辛苦云云。
三、惟查：
  (一)按「汽車駕駛人，爭道行駛，駕車行駛人行道者，處新臺幣
    600 元以上1,800 元以下罰鍰，並予以既違規點數1 點。」
    ，道路交通管理處罰條例第45條第6 款、第63條第1 項第1
    款定有明文；而道路交通管理處罰條例所稱之汽車，包括機
    器腳踏車，道路交通安全規則第2 條第1 項第1 款、道路交
    通管理處罰條例第3 條第8 款亦定有明文。
  (二)異議人王文川坦承其於100 年3 月2 日14時53分許，騎乘車
    牌號碼833-HSA 號重型機車，沿臺北市○○○路人行道行駛
    時，為警攔停掣單舉發「行駛人行道」之違規行為等情不諱
    ，並有臺北市政府警察局北市警交大字第A01GD5 441號舉發
    違反道路交通管理事件通知單影本（原審卷第7 頁）、臺北
    市交通事件裁決所北市裁罰字第裁22-A01GD54 41 號違反道
    路交通管理事件裁決書（原審卷第8 頁）、臺北市交通事件
    裁決所送達證書影本（原審卷第9 頁）、臺北市政府警察局
    中山分局100 年3 月11日北市警中分交字第1003 0712701號
    函影本（原審卷第10頁）、100 年3 月29日北市警中分交字
    第10030853700 號函影本（原審卷第11頁）、臺北市交通事
    件裁決所100 年4 月26日北市裁申字第10033953400 號（原
    審卷第12頁）在卷可稽，是異議人王文川行駛人行道之違規
    行為堪予認定。
  (二)至異議人辯稱：現場有機車行進致通道狹窄，伊肩胛骨受傷
    無法負重，始違規在人行道騎車云云。惟證人吳冠霖於原審
    證稱現場機車並無動作，異議人在舉發前已經騎了三、四百
    公尺距離等語（見原審卷第19、20頁）。並經原審勘驗舉發
    光碟並無異議人所稱他機車行使擋道之情事屬實，自無異議
    人所稱通道狹窄牽車無法通過之情，異議人所辯，與實情不
    符。退步言之，縱認有異議人所稱通道狹窄之情，異議人只
    須稍候片刻，待該機車通過即可避免，要不得據此為違規行
    駛人行道之口實。至異議人稱有精神障礙乙節，觀其在原審
    可就違規當日情節逐一描述，對法官之訊問亦可切題回答，
    可見精神障礙並無影響其個人對自身違規行為之理解與陳述
    ，亦難據為異議人有利之認定。
四、綜上，異議人王文川駕車行駛人行道（原裁定於理由欄四之
    (三)誤植為超速行駛，應予更正）之違規事實明確，原審因以
    原處分機關依道路交通管理處罰條例第45條第6 款、第63條
    第1 項第1 款規定，裁處抗告人王文川罰鍰600 元，並記違
    規點數1 點，洵屬有據，而駁回異議人之異議。經核其認事
    用法，均無違誤。抗告意旨猶執陳詞，否認違規，任意指摘
    原裁定不當，求予撤銷改判，為無理由，應予駁回。
據上論結，應依道路交通管理處罰條例第89條，道路交通事件處
理辦法第25條、刑事訴訟法第412條，裁定如主文。
中    華    民    國    100     年    7   月    29    日
                  刑事第十庭  審判長法  官  宋  祺
                                    法  官  陳明珠
                                    法  官  林孟宜
以上正本證明與原本無異。
不得再抗告。
                                    書記官  王靜怡
中    華    民    國    100     年    7   月    29    日